【裁判字號】    89,上易,2265
【裁判日期】    890905
【裁判案由】    違反公司法
【裁判全文】
臺灣高等法院臺中分院刑事判決                  八十九年度上易字第二二六五號
    上  訴  人
    即  被  告  甲○○
    選任辯護人  洪嘉鴻
右上訴人即被告因違反公司法案件，不服臺灣臺中地方法院八十九年度易字第二二九
五號，中華民國八十九年九月五日第一審判決（起訴案號：臺灣臺中地方法院檢察署
八十九年度偵字第三九０九號），提起上訴，本院判決如左：
      主  文
原判決撤銷。
甲○○共同連續公司負責人，違反公司之資金，除因公司間業務交易行為有融通資金
之必要者外，不得貸與股東之規定，處有期徒刑月，如易科罰金，以佰元折算壹
日。緩刑貳年。
      事  實
一、甲○○係設於臺中縣太平市○○街二五號三晃股份有限公司（下稱三晃公司）之
    股東，並經選任為三晃公司之董事長，而歐瑞琨、賴正鎰、黃沂源、張勝彥、許
    舒博及黃沂榮（應由檢察官另為處理）均係該公司董事，莊宏忠（應由檢察官另
    為處理）則任監察人，均為公司法所稱三晃公司之負責人。緣於民國八十七年間
    ，三晃公司轉投資之廣泰投資事業股份有限公司（下稱廣泰公司，由三晃公司持
    股百分之九九、九七）因總經理陳敏雄陸續以廣泰公司名義於集中市場買進股票
    ，致廣泰公司面臨資金不足，無法支付融資保證金等危機，甲○○遂與歐瑞琨、
    賴正鎰、黃沂源、張勝彥、許舒博、黃沂榮及莊宏忠等七人基於概括之共同犯意
    聯絡，先後於八十七年七月三十一日、同年八月十日及同年十月二十九日，召開
    三晃公司第九屆第八次董監事聯合會議及第九屆第四次、第六次臨時董監事聯合
    會議，並議決將三晃公司之資金貸予廣泰公司，而自八十七年八月四日起至八十
    八年三月二十五止，連續多次將三晃公司之資金貸予廣泰公司，其貸與資金之日
    期及金額，詳如附表所示。嗣於八十八年間經濟部證券暨期貨管理委員會查核三
    晃公司年度財務報表，始發現上情。
二、案經經濟部函請臺灣臺中地方法院檢察署檢察官偵查起訴。
      理  由
一、右揭犯罪事實，業據上訴人即被告甲○○坦承不諱，並有三晃公司財務報表、三
    晃公司第九屆第八次董監事聯合會議及第九屆第四次、第六次臨時董監事聯合會
    議紀錄及簽到表、三晃公司資金往來明細與業務交易明細表、轉帳傳票、三晃公
  司變更登記事項卡及法人代表名單，廣泰公司八十七年八月五日、十月五日函、
    借款明細表、設立登記事項卡、股東名簿及本票等附卷足參，是被告上開自白，
    核與事實相符。本件事證明確，被告上開犯行，洵堪認定。
二、核被告甲○○所為，係犯公司法第十五條第三項、第二項之罪。又自行參與或委
    由代理人出席上開董監事聯合會議，並表示同意將三晃公司資金貸予廣泰公司之
    歐瑞琨、賴正鎰、黃沂源、張勝彥、許舒博及黃沂榮等六人均係三晃公司之董事
    ，另莊宏忠係三晃公司之監察人，依公司法第八條第二項之規定，亦均為三晃公
    司之負責人，是被告甲○○與歐瑞琨、賴正鎰、黃沂源、張勝彥、許舒博、黃沂
    榮及莊宏忠等七人間，就上開犯行應有犯意聯絡及行為分擔，為共同正犯。被告
    經前揭三次董監事聯合會議決議，先後於如附表所示多次貸款予廣泰公司，時間
    緊接，顯係基於概括犯意，且均犯同一罪名，應依連續犯規定論處。被告於八十
    八年間執行三晃公司貸款與廣泰公司部分之犯行，雖未據起訴，然因與已起訴且
    經認定有罪部分，有連續犯裁判上一罪之關係，為起訴效力所及，本院自得併予
    審究。又公訴意旨認三晃公司於八十七年度貸與廣泰公司之最高金額為新臺幣一
    億二千三百零九十二萬元，經核之附表所示借款明細表，應係至八十七年九月十
    六日止之貸款總金額，非一次之貸與之金額，附此明。原審對被告為論罪科刑
    之判決，固非無見，然原判決疏未認定被告先後多次執行貸款與廣泰公司之犯行
    ，係連續犯，而予論科；且就八十八年度之貸款行為部分，並未經起訴，卻未說
    明何以併予審究之理由，有就未受請求之事項予以判決之虞，均有未當。上訴意
    旨認原判決量刑過重，雖非有理，然原判決既有前揭可議，自應由本院將原判決
    撤銷改判。爰審酌被告犯罪之動機係為免轉投資之廣泰公司陷於週轉危機，進而
    影響三晃公司股價，且上開貸放資金事項係經三晃公司多數董事決議執行，三晃
    公司支借予廣泰公司之金額累計共高達一億六千餘萬元，對於三晃公司所生損害
    非輕，然廣泰公司業已清償向三晃公司貸款之上開本金，甚且支付利息三百餘萬
    元，有轉帳傳票、繳款單、三晃公司於華南商業銀行往來明細表及三晃公司在華
    僑銀行活期儲蓄存款帳戶存簿附卷足參，被告犯罪後坦承犯行，態度尚稱良好等
    一切情狀，量處如主文第二項所示之刑，並諭知易科罰金之折算標準。又被告前
    未曾受有期徒刑以上刑之宣告，有臺灣高等法院被告全國前案紀錄表一紙在卷可
    稽，其經此偵審程序及刑之宣告教訓，當知所警惕而無再犯之虞，本院認本件所
    宣告之刑，以暫不執行為適當，爰併諭知緩刑二年，以啟自新。
據上論斷，應依刑事訴訟法第三百六十九條第一項前段、第三百六十四條、第二百九
十九條第一項前段，公司法第十五條第三項、第二項，刑法第十一條前段、第二十八
條、第五十六條、第四十一條、第七十四條第一款，罰金罰鍰提高標準條例第二條，
判決如主文。
本案經檢察官乙○○到庭執行職務。
中      華      民      國    八十九     年      十一     月    三十    日
                                  臺灣高等法院臺中分院刑事第六庭
                                        審判長法  官  李  文  雄
                                              法  官  龔  永  昆
                                              法  官  邱  顯  祥
右正本證明與原本無異。
不得上訴。
                                              書記官  方  茂  焜
中      華      民      國    八十九     年      十二     月      一    日
                                          Ｉ


司法院資訊處製作；財團法人民間司法改革基金會備份。
